【裁判字號】    95,訴,116
【裁判日期】    950512
【裁判案由】    詐欺
【裁判全文】
臺灣屏東地方法院刑事判決               95年度訴字第116號
公  訴  人  臺灣屏東地方法院檢察署檢察官
被      告  甲○○
                    現在臺灣屏東看守所附設勒戒所勒戒中
上列被告因詐欺案件，經檢察官提起公訴（95年度偵字第579 號
），被告就被訴事實為有罪之陳述，本院裁定行簡式審判程序，
判決如下：
    主  文
甲○○幫助共同意圖為自己不法之所有，以詐術使人將本人之物
交付，處有期徒刑月，如易科罰金，以佰元折算壹日。
    事  實
一、甲○○可預見將自己金融帳戶提供他人使用，可能幫助他人
    遂行詐欺取財之犯罪目的，竟仍以縱有人以其金融帳戶實施
    詐欺取財犯行，亦不違背其本意之幫助犯意，於民國94年10
    月1 日14時30分許，在屏東縣恆春鎮○○路與恆南路1 巷口
    ，將其於89年2 月17日至中華郵政股份有限公司恆春南門郵
    局所開立之帳號00000000000000號帳戶之存摺、提款卡連同
    密碼及印章，以新臺幣（下同）1,500 元之代價，出租予姓
    名年籍不詳綽號「阿勇」之成年男子，供向不特定人詐欺匯
    款之用，以此方式幫助該人及其所屬之詐欺集團詐欺他人財
    物。該詐欺集團取得上開帳戶之存摺、提款卡連同密碼及印
    章後，即共同基於意圖為自己不法所有之犯意，先由姓名年
    籍不詳之成年女子於94年10月4 日13時30分許，撥打乙○○
    之電話，向乙○○佯稱其信用卡遭盜刷65,000元，乙○○即
    依該女子之指示撥打其所留之電話向派出所報案，接聽電話
    之姓名年籍不詳之成年男子再指示乙○○撥打其所留之電話
    至財政部中央管制局，接聽電話之姓名年籍不詳之成年男子
    即對乙○○稱需將其戶頭內之金錢辦理轉帳以調查盜刷事宜
    ，致乙○○陷於錯誤，而於同日至位於嘉義市○○路285 號
    之聯邦商業銀行嘉義分行，將其存放在該分行帳戶內之存款
    1,000,000 元全數轉帳匯入甲○○所有之上開帳戶，甲○○
    因而幫助詐欺取財，嗣經乙○○察覺有異報警處理，始追回
    尚未被提領之900,000 元，並循甲○○所有之上開帳戶資料
    而查知上情。
二、案經屏東縣警察局恆春分局移送臺灣屏東地方法院檢察署檢
    察官偵查起訴。
    理  由
一、本件被告甲○○所犯係死刑、無期徒刑、最輕本刑為3 年以
    上有期徒刑以外之罪，其於準備程序中就被訴事實為有罪之
    陳述，經法官告知簡式審判程序之旨，並聽取檢察官、被告
    之意見後，本院認為適宜由受命法官獨任進行簡式審判程序
    ，合先敘明。
二、上揭事實，業據被告甲○○於本院審理時坦承不諱，核與證
    人即被害人乙○○於警詢時證述之情相符，並有聯邦商業銀
    行存簿交易明細（見警卷第14頁）、約定轉帳申請書（見警
    卷第16頁）、中華郵政公司客戶基本資料表（見警卷第23頁
    ）、中華郵政公司帳戶最近交易資料表（見警卷第24頁）、
    臺灣屏東地方法院檢察署公務電話紀錄（見偵卷第5 頁）各
    1 紙附卷可稽，堪認被告之自白與事實相符，本件事證明確
    ，被告犯行堪以認定。
三、按被告甲○○與上開詐欺集團成員間，並無共同實施詐欺犯
    罪之犯意聯絡或行為分擔，僅提供存摺、提款卡連同密碼及
    印章予該詐欺集團成員，予以詐欺犯行之助力，其所實施者
    ，尚非屬構成要件之行為，應為幫助犯，是核被告所為，係
    刑法第339 條第1 項之詐欺取財罪之幫助犯，爰依刑法第30
    條第2 項之規定，按正犯之刑減輕之。公訴意旨雖認被告涉
    犯刑法第340 條之常業詐欺取財罪之幫助犯云云，惟按刑法
    上之常業犯，係以犯罪行為為生活之職業，恃之以維生，因
    之常業犯就其犯意而言，係以同一犯罪行為恃以維生之意思
    ，反覆為之，具有同一不變犯意之連續性，就其犯罪行為客
    體內涵觀察，客觀上必須具有相當時間之連續性及可確定性
    ，足以為生活之職業，因之對於客觀上以偶發、短暫性未具
    有相當時間延續性及可能性之事件，作為犯罪行為客體內涵
    者，因犯罪行為客體內涵客觀上不具延續性及可確定性，既
    不足以為生活之職業，自不足恃之維生，而不能論以常業犯
    （最高法院93年度台上字第2752號判決意旨可資參照），查
    本件被告所幫助之姓名年籍不詳之詐欺集團成員僅於94年10
    月4 日以被告所有之上開帳戶向乙○○為詐欺取財之犯行，
    嗣未再以該帳戶為相同之犯行，並無證據證明該詐欺集團成
    員有以犯本罪而恃以維生，反覆為之之意思，且該詐欺集團
    成員之犯行客觀上亦無證據認有相當時間之連續性，檢察官
    據以起訴認被告係犯刑法第340 條之常業詐欺取財罪之幫助
    犯，尚有未洽，惟所起訴之基本事實同一，起訴法條應予變
    更，併此敘明。爰審酌被告所為助長詐欺犯罪集團氣焰，擾
    亂社會安寧，對治安所生危害非輕，惟犯後坦承犯行態度尚
    可，及其犯罪之動機、目的、手段等一切情狀，量處如主文
    所示之刑，並諭知易科罰金之折算標準，以資懲儆。
據上論斷，應依刑事訴訟法第299 條第1 項前段、第300 條、第
273 條之1 ，刑法第339 條第1 項、第30條第1 項、第2 項、第
41條第1 項前段，罰金罰鍰提高標準條例第1 條前段、第2 條，
判決如主文。
本案經檢察官葉容芳到庭執行職務。
中    華    民    國    95    年    5     月    12    日
                  刑事第五庭    法  官  林家聖
以上正本證明與原本無異。
如不服本判決應於收受本判決送達後10日內向本院提出上訴書狀
，其未敘述上訴理由者，並得於提起上訴後10日內向本院補提理
由書狀（均須按他造當事人之人數附繕本）「切勿逕送上級法院
」
中    華    民    國    95    年    5     月    12    日
                                書記官  莊正彬
附錄本判決論罪科刑法條全文：
刑法第339條第1項
意圖為自己或第三人不法之所有，以詐術使人將本人或第三人之
物交付者，處5 年以下有期徒刑、拘役或科或併科1 千元以下罰
金。


司法院資訊處製作；財團法人民間司法改革基金會備份。
